【裁判字號】    90,訴,53
【裁判日期】    900925
【裁判案由】    清償借款
【裁判全文】
臺灣士林地方法院民事判決  九十年度訴字第五三號
    原      告  美國好世界股份有限公司
    法定代理人  乙○○○○○
    被      告  甲○○
右當事人間請求清償借款事件，本院判決如左：
    主    文
被告應給付原告美金伍萬元及自民國八十九年十一月十四日起至清償日止，按週年利
率百分之六點七五計算之利息。
訴訟費用由被告負擔。
本判決於原告以新臺幣伍拾貳萬元或同額之華南商業銀行股份有限公司敦南分行無記
名可轉讓定期存單供擔保後，得假執行。
    事    實
甲、原告方面：
  一、聲明：除假執行擔保金額外，如主文所示。
  二、陳述：
  （一）被告於民國八十七年六月間前往伊設立於美國內華達州之娛樂遊戲場所賭博
        ，被告向伊支借現金以換取籌碼，供賭博之用，並簽發發票日為八十七年六
        月十二日，票面金額為美金（下同）五萬元之本票一紙，被告迄未清償前揭
        借款，屢經催討均未置理。
  （二）兩造就前揭借貸關係並未約定準據法，依涉外民事法律適用法第六條之規定
        ，自應以行為地法即美國內華達州法律為適用之準據法。爰依美國內華達州
        遊戲准許及控制法第四六三‧三六八條第一項規定，訴請被告清償前揭借款
        ，並依美國內華達州修正條例第十七章第一三０條規定，請求被告自起訴狀
        繕本送達翌日起，依內華達州境內最大銀行九十年七月一日所公告之利率百
        分六點七五計算之遲延利息。
  三、證據：提出本票一紙、催告函各一紙、美國內華達州遊戲准許及控制法第四六
      三‧三六八條節本、美國內華達州修正條例第十七章第一三０條節本、美國內
      華達州銀行公告牌價一份、美國內華達州訴訟律師公會雙月刊「辯護士」一份
      。
乙、被告方面：
  一、聲明：駁回原告之訴及假執行之聲請。
  二、陳述：自認於八十七年六月間前往原告設立於美國內華達州之娛樂遊戲場所賭
      博，並向原告支借現金以換取籌碼，供賭博之用，復簽發發票日為八十七年六
      月十二日，票額為五萬元之本票一紙，惟已清償。
  三、證據：聲請訊問證人李新助。
  理    由
一、本件原告起訴主張：被告於八十七年六月間前往伊設立於美國內華達州之娛樂遊
    戲場所賭博，向伊支借現金五萬元以換取籌碼，供賭博之用，並簽發發票日為八
    十七年六月十二日，同面額之本票一紙，詎迄未清償前揭借款，爰依美國內華達
    州遊戲准許及控制法第四六三‧三六八條第一項規定、美國內華達州修正條例第
    十七章第一三０條之規定，訴請被告清償前揭借款，及依週年利率百分之六點七
    五計算之遲延利息等情；被告則以：伊雖於八十七年六月間前往原告設立於美國
    內華達州之娛樂遊戲場所賭博，並向原告支借現金五萬元以換取籌碼，供賭博之
    用，復簽發同額之本票一紙，惟前揭債務業已清償等語置辯。
二、原告主張被告於八十七年六月間前往伊設立於美國內華達州之娛樂遊戲場所賭博
    ，向伊支借現金五萬元以換取籌碼，供其賭博之用，復簽發發票日為八十七年六
    月十二日之同額本票一紙之事實，業據提出本票、催告函各一紙為證，並為被告
    所自認，堪信為真實。至被告抗辯稱前開款項業已清償一節，則為原告所否認，
    雖經證人即當次與被告共赴美國拉斯維加斯賭博之友人李新助證稱：「‧‧‧知
    道他（按指被告）有借款，這筆錢在八十七年時被告有還錢，借了一、兩天後被
    告就將錢還李茂山，因是他招攬我們去那裡的，至於錢有無交給原告，我不知道
    」等語（見本院九十年五月三日言詞辯論筆錄），是證人僅足證明被告將前開向
    原告所借款項交予李茂山，然李茂山既非前開借款之債權人，被告就李茂山已將
    該款項交予原告之有利於己之事實，復未能舉證以實其說，難認前揭借款已生清
    償之效力，是被告就此所辯，不足採信。
三、按法律行為發生債之關係者，其成立要件及效力，依當事人意思定其應適用之法
    律，當事人意思不明時，同國籍者依其本國法，國籍不同者依行為地法，觀諸涉
    外民事法律適用法第六條第一項、第二項前段之規定至明。原告本於被告於美國
    內華達州所訂立之借貸關係，請求被告給付所欠款項，兩造並未約定應適用之法
    律，為兩造所不爭執，揆諸前揭規定，其準據法應係行為地法即美國內華達州之
    法律，合先敘明。
四、次按賭博行為固為我國法令所禁止，然在美國內華達州之拉斯維加斯市係法律所
    允許之行為，且無違法性可言，此為公眾週知之事實，並有原告所提出之美國內
    華達州遊戲准許及控制法第四三六‧三六八條節本可稽，經本院核閱美國內華達
    州該規定，個人因賭博產生之借貸契約，可循法律途徑要求給付。至涉外民事法
    律適用法第二十五條雖規定依本法適用外國法時，如其規定有背於中華民國公共
    秩序或善良風俗者，不適用之，然係指適用外國法之結果，與我國公序良俗有所
    違背而言，並非以外國法本身之規範作為評價對象。被告為有充分辨識能力之完
    全行為能力人，既明知遊樂性賭博為美國內華達州法律所允許之行為，在該地遊
    樂賭博，為尊重行為地之秩序，自應受該地法律規範，本國法律無予以保護之必
    要。是原告自得訴請被告返還所欠款項。
五、再按如契約或其他法律未就利率為特別規定，或判決未特別載明者，所有由法院
    就債務、損害或價金以及因此所生之所有核准之執行所作成之判決及裁定，其法
    定利息自法院開庭通知書暨訴狀送達之日起算迄清償日止，利率依內華達州境內
    最大之銀行所載一月一日或七月一日之公告牌價，法院判決利率可依公告牌價酌
    加百分之二，利率必須每年一月一日及七月一日依此修正以迄清償為止，有原告
    所提之內華達州修正條例第十七章第一三０條規定在卷為憑，而美國內華達州境
    內最大銀行於八十九年七月一日、九十年一月一日、七月一日所公告之牌價利率
    分別為百分之九點五、百分之九點五、百分之六點七五，有原告提出被告不爭執
    之美國內華達州訴訟律師公會雙月刊一份在卷為憑，且被告尚欠原告借款五萬元
    ，前已認定，從而，原告請求被告給付自起訴狀繕本送達翌日即八十九年十一月
    十四日起（原告原聲請法院對被告核發支付命令，經被告於八十九年十一月十三
    日聲明異議而轉為起訴程序，然因被告收受支付命令聲請狀繕本及支付命令之送
    達回證均迄未見覆，本院認被告聲明異議之日即已收受支付命令之通知，故自該
    日翌日起算利息為允當），至清償日止，按週年利率百分之六點七五計算之利息
    ，洵屬有據，應予准許。
六、原告陳明願供現金或同額之華南商業銀行股份有限公司敦南分行無記名可轉讓定
    期存單為擔保，請求宣告假執行，核無不合，爰酌定相當之擔保金額，予以准許
    。
七、據上論結，本件原告之訴為有理由，依民事訴訟法第七十八條、第三百九十條第
    二項判決如主文。
中      華      民      國    九十      年      九      月    二十五    日
                                        臺灣士林地方法院民事第一庭
~B法      官  方彬彬
右為正本係照原本作成。
如對本判決上訴須於判決送達後廿日內向本院提出上訴狀。
中      華      民      國    九十      年      九      月    二十八    日
~B法院書記官  蕭純純


司法院資訊處製作；財團法人民間司法改革基金會備份。
